【裁判字號】    98,簡上,1229
【裁判日期】    981130
【裁判案由】    詐欺
【裁判全文】
臺灣板橋地方法院刑事判決            98年度簡上字第1229號
上  訴  人
即  被  告  甲○○
                    （另案於臺灣臺北監獄臺北分監執行中）
上列上訴人因詐欺等案件，不服本院98年度簡字第7090號，中華
民國98年9 月10日第一審判決（聲請簡易判決處刑案號：98年度
偵緝字第2157號），提起上訴，本院管轄之第二審合議庭判決如
下︰
    主  文
上訴駁回。
    事實及理由
一、本案經本院審理結果，認第一審判決以被告甲○○所為係犯
    刑法第三十條第一項前段、第三百三十九條第一項之幫助詐
    欺取財罪，依刑事訴訟法第四百四十九條第一項前段、第三
    項、第四百五十四條第二項，刑法第三十條、第三百三十九
    條第一項、第四十七條第一項、第四十一條第一項前段，刑
    法施行法第一條之一之規定，並審酌被告提供帳戶資料供他
    人詐欺取財，助長詐騙財產犯罪之風氣，增加被害人尋求救
    濟之困難，並擾亂金融交易往來秩序，危害社會正常交易安
    全，所為實屬不該；兼衡其素行、犯罪動機、目的、手段、
    被害人被詐騙之金額及犯後態度等一切情狀，量處有期徒刑
    三月，並諭知易科罰金之折算標準，其認事用法及量刑均屬
    妥適，應予維持，並引用第一審簡易判決書記載之事實、理
    由及證據（詳如附件）。
二、被告甲○○上訴意旨略以伊沒有幫助詐欺取財，伊只是將系
    爭帳戶借給朋友「乙○○」云云。經查：
    (一)、中華郵政股份有限公司中和秀山郵局帳號000000000000
        00號帳號係被告所申請開戶等情，除經被告自白明確外
        ，並有中華郵政股份有限公司板橋郵局九十八年五月二
        十七日板營字第0980200997號函暨檢附系爭帳戶之開戶
        基本資料及交易明細附卷可稽，是系爭帳戶確係被告所
        申請開戶一節，堪以認定。
    (二)、告訴人丙○○遭詐欺集團成員詐騙，致先後匯項共新臺
        幣（下同）十萬元至系爭帳戶等情，業據告訴人丙○○
        於警詢中指訴綦詳，並有告訴人提出之郵政國內匯款執
        據二紙在卷足憑，足徵上開告訴人被詐騙之款項確係匯
        入被告所申請開設之系爭帳戶，系爭帳戶確已遭詐騙集
        團使用，當無疑義。
    (三)、被告雖以前詞置辯，然經本院以法務部戶役政連結作業
        系統查詢被告所提供之友人姓名「乙○○」及其地址「
        臺北縣板橋市○○路377 號2 樓之2 」，皆無被告所指
        述之相當年籍資料之人，而上開地址查詢之結果為不存
        在此資料，本院依上址所寄發之通知書亦無人收受並寄
        存於臺北縣政府警察局海山分局新海派出所，此有法務
        部戶役政連結作業系統、全戶戶籍資料、送達證書各一
        紙在卷可查，足認被告上開所辯，難信屬實。參以，系
        爭帳戶自九十五年十二月二十一日起至九十八年五月十
        一日止均未有任何交易紀錄，顯見被告平日並未使用系
        爭帳戶，惟被告竟於九十八年五月十一日至秀山郵局就
        系爭帳戶辦理變更印鑑及密碼後，於翌日起即同年月十
        二日、十三日就有被害人即告訴人丙○○受詐騙而分別
        匯款各五萬元至系爭帳戶後，隨即遭人提領一空之事實
        ，有上開中華郵政股份有限公司板橋郵局九十八年五月
        二十七日板營字第0980200997號函暨檢附系爭帳戶之開
        戶基本資料、更換印鑑、密碼申請書、交易明細，及告
        訴人提出之郵政國內匯款執據二紙附卷可稽，被告前開
        突然申請辦理變更印鑑及密碼之行為，顯屬可議。
    (四)、又任何人均可辦理金融帳戶存摺、提款卡使用，如無正
        當理由，實無借用他人存摺、提款卡使用之理，而金融
        存摺、提款卡及密碼亦事關個人財產權益之保障，其專
        有性甚高，除非本人或與本人親密關係者，難認有何理
        由可自由流通使用該存摺、提款卡及密碼，一般人均有
        妥為保管及防止他人任意使用之認識，縱特殊情況偶需
        交付他人使用，亦必深入瞭解用途及合理性，始予提供
        ，且該等專有物品如落入不明人士手中，而未加以闡明
        正常用途，極易被利用為與財產有關之犯罪工具，而有
        犯罪意圖者，非有正當理由，竟徵求他人提供帳戶，客
        觀上可預見其目的，係供為某筆資金之存入，後再行領
        出之用，且該筆資金之存入及提領過程係有意隱瞞其流
        程及行為人身分曝光之用意，一般人本於一般認知能力
        均易於瞭解，報章媒體復一再披露詐騙集團為規避查緝
        ，故使用他人帳戶以遂行詐欺之不法犯罪態樣，被告為
        一智慮健全、有社會經驗之成年人，對此自難諉為不知
        ，且被告任意交付帳戶存摺、提款卡及密碼予真實姓名
        、住所不詳之自稱「乙○○」之人，該人既有使用帳戶
        存摺之需，竟不思自行申辦，反大費周章收集他人帳戶
        使用，顯與一般交易常情相悖，則其用途實屬可疑，且
        被告於偵訊及本院訊問時亦自承：伊看過宣導，知道交
        給他人存簿、印章及提款之密碼可能會犯法、被他人利
        用等語（詳本院卷98年10月21日準備程序筆錄第3 頁、
        98 年11 月4 日審判筆錄第6 頁），足證被告應可預見
        金融帳戶存摺、提款卡、密碼等物提供他人使用，將幫
        助他人實施詐欺犯罪，竟仍將系爭帳戶先予變更印鑑、
        提款密碼後再將存摺、印章及提款密碼交付自稱「乙○
        ○」之成年男子，是縱無證據證明被告明知該人等之犯
        罪態樣係以該帳戶供詐欺之用，惟其顯具縱有人以其金
        融帳戶實施詐欺犯罪亦不違背其本意之幫助意思至明。
        本案事證明確，被告幫助詐欺犯行，自堪認定。
三、從而，原審予以論罪科刑，其認事用法並無違誤，量刑亦屬
    妥適，被告上訴空言否認犯行，為無理由，應駁回其上訴。
據上論斷，應依刑事訴訟法第四百五十五條之一第一項、第三項
、第三百六十八條、第三百七十三條，判決如主文。
本案經檢察官張世聰到庭執行職務。
中    華    民    國    98    年    11    月    30    日
                  刑事第十庭    審判長法  官  李幼妃
                                      法  官  張紹省
                                      法  官  鄭凱文
以上正本證明與原本無異
不得上訴。
                                      書記官  廖貞音
中    華    民    國    98    年    11    月    30    日


司法院資訊處製作；財團法人民間司法改革基金會備份。
